臺灣高等法院民事判決
108年度重家上字第65號
上  訴  人  林家弘  
訴訟代理人  蔡榮德律師
被 上訴 人  羅培瑋  

訴訟代理人  賴俊維律師 
上列當事人間請求終止借名登記等事件，上訴人對於中華民國10
8年7月5日臺灣桃園地方法院第一審判決（107年度訴字第701號
）提起上訴，本院不經言詞辯論，判決如下：
    主      文
原判決廢棄，發回臺灣桃園地方法院。
    事實及理由
一、按第一審之訴訟程序有重大之瑕疵者，第二審法院得廢棄原
    判決，而將該事件發回原法院；但以因維持審級制度認為必
    要時為限，民事訴訟法第451條第1項定有明文。而所謂訴訟
    程序有重大之瑕疵者，係指第一審違背訴訟程序之規定，其
    違背與判決內容有因果關係，或因訴訟程序違背規定，不適
    於為第二審辯論及判決之基礎者而言。又按家事事件法所定
    家事事件由少年及家事法院處理之；未設少年及家事法院地
    區，由地方法院家事法庭處理之。夫妻財產之補償、分配、
    分割、取回、返還及其他因夫妻財產關係所生請求事件，屬
    丙類家事訴訟事件。家事事件法第2條、第3條第3項第3款分
    別定有明文。
二、上訴人於原審主張：兩造婚後由伊出資購買坐落桃園市○○區
    ○○段000 地號土地（權利範圍1 萬分之102 ）及其上同段21
    96建號建物即桃園市○○區○○路0 段000巷00號6 樓之房屋（
    下合稱系爭房地），但將其中應有部分二分之一借名登記被
    上訴人名下，伊業以本件起訴狀繕本之送達向被上訴人表示
    終止借名登記關係，爰依民法第541 條第2 項及第179條規
    定，以先位之訴請求被上訴人將系爭房地應有部分二分之一
    移轉登記予伊。如認借名登記關係不存在，則主張伊對於系
    爭房地已支付款項新臺幣（下同）438 萬6,000 元及300 萬
    元，被上訴人無法律上原因受有利益，使伊受損害，且伊尚
    得對被上訴人就系爭房地請求分配夫妻剩餘財產，爰依民法
    第179條及第1030條之1規定，以備位之訴請求被上訴人返還
    738 萬6,000 元本息。上訴人上開主張均屬家事事件法第3
    條第3項第3款所定夫妻財產之補償、分配、分割、取回、返
    還及其他因夫妻財產關係所生請求事件，為丙類家事訴訟事
    件，應由原法院家事法庭依家事事件法相關規定審理。原審
    逕依民事訴訟法規定為實體判決，顯有重大瑕疵，且此重大
    瑕疵足以侵害兩造於該審級得受法院依家事事件法相關程序
    所為公平審判之訴訟權，上訴人復不同意由本院審理裁判（
    見本院卷322、323頁），揆諸首揭說明，爰由本院廢棄原判
    決，連同上訴人於本院第二審程序就備位之訴所追加依民法
    第176條規定所為請求（見本院卷58頁），併發回原法院交
    由家事法庭另為適法之裁判。
三、據上論結，依家事事件法第51條、民事訴訟法第451條第1項
    、第453條，判決如主文。
中　　華　　民　　國　　109  　年　　6 　 月　　30 　 日
　　　　　　　　　家事法庭
                      審判長法  官  蕭胤瑮
                            法  官  許勻睿
                            法  官  袁雪華 
正本係照原本作成。
如不服本判決，應於收受送達後20日內向本院提出上訴書狀，其
未表明上訴理由者，應於提出上訴後20日內向本院補提理由書狀
（均須按他造當事人之人數附繕本）上訴時應提出委任律師或具
有律師資格之人之委任狀；委任有律師資格者，另應附具律師資
格證書及釋明委任人與受任人有民事訴訟法第466 條之1第1項但
書或第2項（詳附註）所定關係之釋明文書影本。如委任律師提
起上訴者，應一併繳納上訴審裁判費。
中　　華　　民　　國　　109 　年　　6 　　月　　30　　日

  　　　　　　　　　　　　　書記官  蕭詩穎
　　　　　　　　　　　　　
附註：
民事訴訟法第466條之1（第1項、第2項）：
對於第二審判決上訴，上訴人應委任律師為訴訟代理人。但上訴
人或其法定代理人具有律師資格者，不在此限。
上訴人之配偶、三親等內之血親、二親等內之姻親，或上訴人為
法人、中央或地方機關時，其所屬專任人員具有律師資格並經法
院認為適當者，亦得為第三審訴訟代理人。